臺灣新竹地方法院刑事判決　　　　　　　 100年度易字第27號
公　訴　人　臺灣新竹地方法院檢察署檢察官
被　　　告　陳山澤
上列被告因毀損案件，經檢察官提起公訴（99年度偵字第4398、
5359號 ），本院判決如下：
    主  文
陳山澤犯毀損他人物品罪，累犯，處有期徒刑月，如易科罰金
，以新臺幣壹仟元折算壹日。又犯毀損他人物品罪，累犯，處有
期徒刑月，如易科罰金，以新臺幣壹仟元折算壹日。應執行有
期徒刑肆月，如易科罰金，以新臺幣壹仟元折算壹日。
    事  實
一、陳山澤於民國96年間前因家暴傷害案件，經本院於96年1 月
    5 日以95年度竹簡字第1337號判決判處有期徒刑3 月，上訴
    後，經本院於96年6 月22日以96年度簡上字第39號判決上訴
    駁回確定，並經本院於96年8 月31日以96年聲減字第1983號
    判決減為有期徒刑1 月15日，於96年11月21日易科罰金執行
    完畢。詎仍不知悔改，明知位在新竹縣竹北市○○○街88、
    90、92號房屋為其兄陳錦龍、陳國安、陳國禎、陳國裕合資
    興建，為陳氏宗祠所在，分經登記在其姪陳銘賢及其兄陳錦
    龍名下，係供陳氏子弟祭祀使用，且經派下員成立陳氏宗祠
    管理委員會，由陳銘賢擔任主任委員，負責管理陳氏宗祠事
    務、財產。陳山澤竟因不滿陳氏宗祠管理委員會之主任委員
    陳銘賢將陳氏宗祠之大門鎖匙更換，致其無法自由進出宗祠
    ，而心生怨懟，遂基於毀損之犯意，而為下列行為：
（一）於99年4 月5 日8 時50分許，至陳氏宗祠後方設置之工具
      屋內，取出修剪花木所使用之剪刀，剪斷宗祠電動大門之
      電線予以毀壞，致該大門之電動開關功能喪失，足以生損
      害於全體陳氏宗祠之派下員，以及陳銘賢對於陳氏宗祠之
      管理維護。
（二）復於99年5 月24日18時許，僱用不知情模板包商童哲燦以
      水泥封住上開陳氏宗祠電動大門之基底處予以毀壞，使該
      大門固定無法移動喪失開閉功能，足生損害於全體陳氏宗
      祠之派下員，以及陳銘賢對於陳氏宗祠之管理維護。
二、案經陳銘賢訴由新竹縣政府警察局報告臺灣新竹地方法院檢
    察署檢察官偵查起訴。
    理  由
壹、程序事項：
    按被告以外之人於審判外之言詞或書面陳述，除法律有規定
    者外，不得作為證據；又被告以外之人於審判外之陳述，雖
    不符合同法第159 條之1 至第159 條之4 之規定，但經當事
    人於審判程序同意作為證據，法院審酌該言詞陳述或書面陳
    述作成時之情況，認為適當者，亦得為證據。當事人、代理
    人或辯護人於法院調查證據時，知有第159 條第1 項不得為
    證據之情形，而未於言詞辯論終結前聲明異議者，視為有前
    項之同意，刑事訴訟法第159 條第1 項及第159 條之5 分別
    定有明文。經查：
（一）偵查卷附之98年4 月4 日及99年4 月5 日陳氏宗親會會議
      紀錄影本各1 份，屬審判外之陳述，復為被告爭執其內容
      真實性，依前揭規定，無證據能力。
（二）其餘本判決下列所引用之被告以外之人於審判外之陳述，
      屬傳聞證據部分，檢察官、被告於本院審理程序中均表示
      沒有意見，且迄於言詞辯論終結前亦未聲明異議。本院審
      酌上開證據資料製作時之情況，尚無違法不當及證明力明
      顯過低之瑕疵，亦認為以之作為證據應屬適當，故揆諸前
      據資料均有證據能力。
貳、實體部分：
一、訊據被告固坦認有於99年4 月5 日8 時50分許，至陳氏宗祠
    後方設置之工具屋內，取出修剪花木所使用之剪刀，剪斷宗
    祠電動大門之電線予以毀壞，致該大門之電動開關功能喪失
    ，及於99年5 月24日18時許，僱用不知情模板包商童哲燦以
    水泥封住上開陳氏宗祠電動大門之基底處予以毀壞，使該大
    門固定無法移動喪失開閉功能，惟矢口否認有何毀損他人之
    物之犯行。辯稱；當時祖厝工程是告訴人父親即伊的三哥陳
    國禎發起興建，所有工程費用都是伊三嫂柯舜英經手支出，
    但是大門及圍牆部分由伊出資一百多萬元興建，圍牆大門的
    土木工程部分是童哲燦負責，鐵門部分是找千瀚企業社。因
    為大門是伊做的，他們沒有出錢，每次叫他們出錢他們都不
    出，所以伊不同意給他們過，這是正常的事等語。經查：
（一）證人即告訴人陳山澤於偵查、本院指訴、證述：被告跟伊
      父親是親兄弟，伊總共有5 個兄弟，陳錦龍是最大，其次
      陳國安、伊父親陳國禎、陳國裕、最後一位就是被告。位
      在新竹縣竹北市○○○街88、90、92號陳氏宗祠是91 或
      92年興建的，當時伊差不多五十幾歲，跟父母同住，伊在
      自己公司上班。興建陳氏宗祠時，除被告外，伊父親、大
      伯仍健在，陳國安、陳國裕則已經往生。因為伊奶奶在世
      的時候，就一直有託付伊父親，希望能把所有祖先集中在
      一起，以後掃墓比較方便，對後人比較好，伊父親一直囑
      咐我們要完成這件事情。伊父親有叫伊去找伊大伯、伊二
      伯的小孩、四嬸即陳國裕的太太，也有叫伊去跟被告談。
      最初是問伊大伯，他說因為奶奶交代伊父親去做，就由伊
      父親全權作主，而二伯小孩、四嬸差不多也是這個意思，
      那時候都是伊父親親自自己弄，先由伊父親出錢。後來宗
      祠建好的時候，伊爺爺兄弟子嗣有說要把伊父親列名，因
      為列名的問題，所以大家就說要一起出資，唯獨被告沒有
      出資。後來陳氏宗祠興建費用分成5 份，但實際上只有4
      個人出資，伊父親付2 份，被告沒有出，其他兄弟各出1
      份。而圍牆部分是由伊大哥出資，花園部分另外是由伊父
      親出資，其餘宗祠的主體還有大門部分，就是分成5 份。
      因為那個時候被告沒有資力，而伊父親有請被告在現場監
      工，所以認為他有出勞力的部分，伊父親就幫他出這部分
      的錢。陳氏宗祠建造過程當中，伊也有時常去看有沒有在
      做。宗祠房舍是先蓋好，鐵門才建，但是這兩者是同一工
      程。本院卷附第20頁千瀚企業社出具估價單是伊提出的，
      這是被告拿過來向伊父親請款用的。本院卷第21頁支出明
      細表，這是伊公司小姐製作的，因為當初所有支出是伊父
      親主導，這是我們自己記帳所列的明細。估價單上面記載
      的油壓平台是通往地下室一個昇降平台。支出明細表上寫
      白鐵製壇架是是放置骨灰壇的架子，類似儲藏櫃。本院卷
      第22頁千瀚企業社估價單上所列舉的品名涵蓋陳氏宗祠大
      門，詳細的部分伊不清楚。99偵字第5359號偵查卷第30
      至31頁工程費用表是由伊提出，上開工程明細表倒數第5
      行所記載的內容千瀚企業社白鐵板就是鐵門，就是本院卷
      第22頁估價單所示，估價單上面寫的是43萬餘元，可是在
      工程明細表卻寫33萬，因為訂金10萬元先給千瀚，後來再
      給33萬，總共加起來43萬元。本院卷第23頁支付明細表、
      匯款通知書也是伊提出的，這是從伊公司的帳冊中查出來
      。當初蓋陳氏宗祠的目的是為了祭祀祖先，為了派下員一
      起使用並且為祭祀之用等語（見99偵字第4398號偵查卷第
      7 頁、第20頁、本院100 易字第27號卷第59至64頁）。
（二）證人陳淮杰於警詢、偵查中證述：位於新竹縣新北市○○
      ○街○段88、90、92號建物，是伊宗祠所在。該土地所有
      權是傳給伊父親後，再傳給伊，伊父親排行老四，被告是
      伊親叔叔，伊祖父有5 房兒子。該處本是荒蕪的草地，於
      是5 房大家集資，實際出錢的有4 房，只有被告沒出錢，
      因為當時他的經濟條件不容許他出錢，當初是分5 份，每
      房出資120 幾萬元，伊這一房負擔120 幾萬元左右。另宗
      祠牆壁上有明確敘述工程過程，是由四房出資，由被告督
      導建造過程，被告應出資那份，告訴人告訴伊是告訴人父
      親出資。該宗祠蓋的時候是被告監工，宗祠鐵門是整個工
      程承包範圍，被告於99年5 月24日18時用水泥將陳氏宗祠
      大門封起來，陳氏宗祠大門及墓園我們有成立陳氏宗祠管
      理委員會，陳銘賢是主委，負責管理墓園之一切，當時大
      門的花費由於被告缺錢，被告並沒有支付等語（見99偵字
      第4398號偵查卷第41、50至52頁）。
（三）證人陳潮權於偵查中證述：陳氏宗祠已經蓋了7 、8 年，
      鐵門是整個工程一起做，陳銘賢通知我們出1 百多萬元，
      也是陳銘賢告訴伊被告並未出資等語（見同上偵查卷第51
      頁）。
（四）證人陳景培於偵查中證述：伊知道的訊息是整個建物花了
      6 百多萬，分5 份，每房要出資120 多萬元。伊不清楚建
      物登記在何人名下，但那是宗祠，我們不管是登記在何人
      名下，那是要祭拜及放骨灰之地方等語（見同上偵查卷第
      51頁）。
（五）並有98年房屋稅繳款書2 張、漁寮農舍三戶工程費用單據
      2 紙、千瀚企業社估價單1 紙、支出明細表1 紙、千瀚企
      業社估價單1 紙、支出明細表1 紙、第一商業銀行匯款通
      知書1 紙（見同上偵查卷第12、27、29頁，本院100 易字
      第27號第20至23頁）在卷可稽，足見位在新竹縣竹北市○
      ○○街88、90、92號房屋為陳氏宗祠，由被告兄陳錦龍、
      陳國安、陳國禎、陳國裕四房合資興建，為陳氏宗祠所在
      ，分經登記在其姪陳銘賢及其兄陳錦龍名下，係供陳氏子
      弟祭祀使用。其中大門、圍牆部分係與主建物同一時間建
      造，為陳氏宗祠主建物門戶，目的係為安全及防閑，附屬
      於主建物，雖分經登記在被告姪子陳銘賢及兄陳錦龍名下
      ，惟既係供陳氏子弟祭祀使用，即屬陳氏宗祠全體派下員
      公同共有，且經派下員成立陳氏宗祠管理委員會，由告訴
      人陳銘賢擔任主任委員，負責管理陳氏宗祠之事實，應堪
      認定。
（六）又各公同共有人之權利，係及於公同共有物之全部，則各
      該共有人自無所謂有其應有部分，從而公同共有人中之一
      人未得其他公同共有人之全體同意，而就公同共有物為毀
      損之行為，即屬毀損自己與他人之共有物，亦成立刑法上
      之毀損他人所有物罪。
（七）而被告於99年4 月5 日8 時50分許，至陳氏宗祠後方設置
      工具屋內取出修剪花木所使用之剪刀，剪斷宗祠電動大門
      之電線予以毀壞，致該大門之電動開關不堪使用，復於99
      年5 月24日18時許，僱用不知情模板包商童哲燦以水泥封
      住上開陳氏宗祠電動大門之基底處予以毀壞，使該大門固
      定無法移動喪失開閉功能之事實，業經其自承在卷，並有
      毀損照片共計13張（見99偵字第4398號偵查卷第11頁、99
      偵字第5359號偵查卷第35至40頁）在卷可憑，被告未經陳
      氏宗祠派下員之全體同意，毀損自己與他人之共有物，足
      堪認定。
（八）至被告雖聲請傳訊千瀚企業社負責人曾興茂到庭證明大門
      為其出資建造，惟該大門部分既經本院認定附屬於主建物
      ，而屬陳氏宗祠全體派下員公同共有，且亦經證人證述如
      上，已無傳訊必要，併此敘明。
（九）綜上事證，被告毀損他人之物犯行，事證明確，洵堪認定
      ，應予依法論罪科刑。
二、論罪科刑部分：
（一）按刑法毀損罪所謂「毀棄」係指銷毀滅除、拋棄，使物之
      效用全部喪失，「損壞」係指損傷破壞物體，使其效用全
      部或一部喪失之意，「致令不堪用」則指以毀棄、損壞以
      外之其他方法，雖未毀損原物，但其物之效用喪失者。查
      被告既以剪刀剪斷馬達電線，及利用不知情之模板包商童
      哲燦，以水泥封住上開陳氏宗祠電動大門之基底處，係利
      用有形之物質力量對各物實施破壞行為，而使各該物品均
      因此損壞，有如上述，核被告就犯罪事實（一）、（二）
      所為，應係犯刑法第354 條損壞他人之物罪。
（二）被告利用不知情之模板包商童哲燦，以水泥封住上開陳氏
      宗祠電動大門之基底處，使該大門固定無法移動喪失開閉
      功能，為間接正犯。
（三）被告陳山澤於96年間前因傷害案件，業經本院於96年1 月
      5 日以95年度竹簡字第1337號判決判處有期徒刑3 月，上
      訴後，經本院於96年6 月22日以96年度簡上字第39號判決
      上訴駁回確定，並經本院於96年8 月31日以96年聲減字第
      1983號判決減為有期徒刑1 月15日，於96年11月21日易科
      罰金執行完畢等情，有臺灣高等法院被告前案紀錄表在卷
      可參。被告於受有期徒刑之執行完畢後，5 年以內故意再
      犯本件之罪，均為累犯，應依刑法第47條第1 項之規定，
      分別加重其刑。
（四）爰審酌被告為陳氏宗祠派下員，就陳氏宗祠財產屬派下員
      公同共有，而陳氏宗祠派下員為其祭祀、及財產管理亦已
      成立管理委員會，被告就宗祠使用方式、內容，本即應遵
      循由派下員成立之管理委員會決議為之。詎被告因不滿管
      理委員會管理方式，竟將宗祠電動大門之電線剪斷，致該
      大門之電動開關功能毀壞，不堪使用。復接連在不到2 個
      月內，僱用不知情模板包商童哲燦以水泥封住上開陳氏宗
      祠電動大門之基底處，使該大門固定無法移動喪失開閉功
      能，且迄未與告訴人達成和解、犯後否認犯行之態度，犯
      罪之動機、手段、被害人所受損害等一切情狀，各量處如
      主文所示之刑，並均諭知易科罰金之折算標準，以資懲儆
      。
三、沒收部分：
    至被告用以剪斷宗祠電動大門之電線剪刀，未據扣案，且亦
    無證據顯示為被告所有，爰不為沒收之諭知。
據上論斷，應依刑事訴訟法第299 條第1 項前段，刑法第354 條
、第41條第1 項前段、第47條第1 項、第51條第5 款，刑法施行
法第1 條之1 第1 項、第2 項前段，判決如主文。
本案經檢察官劉得為到庭執行職務。
中    華    民    國   100    年    7     月    20    日
                  刑事第四庭    法  官    邱玉汝
以上正本證明與原本無異。
如不服本判決應於收受判決後10日內向本院提出上訴書狀，並應
敘述具體理由。其未敘述上訴理由者，應於上訴期間屆滿後20日
內向本院補提理由書(均須按他造當事人之人數附繕本)「切勿逕
送上級法院」。
中    華    民    國   100    年    7     月    20    日
                                 書記官   田宜芳
附錄本案論罪科刑法條全文：
刑法第354條（毀損器物罪）
毀棄、損壞前二條以外之他人之物或致令不堪用，足以生損害於
公眾或他人者，處2年以下有期徒刑、拘役或5百元以下罰金。